臺灣橋頭地方法院民事判決
111年度旗簡字第97號
原      告  得理資產管理有限公司

法定代理人  楊仁宏  
訴訟代理人  李郁奇  
被      告  湯蕙瑄  
            湯李春金
            湯坤玉  
            湯坤秀  
上列當事人間請求撤銷繼承登記等事件，本院判決如下：
    主      文
原告之訴駁回。
訴訟費用由原告負擔。
    事實及理由
一、原告主張：被告湯蕙瑄積欠原告新臺幣（下同）1,001,503
    元未清償，訴外人湯財到死亡後，所遺高雄市○○區○○段00○0
    0地號土地與其上69建號建物（權利範圍均為全部，下合稱
    系爭不動產）及合作金庫商業銀行股份有限公司內門分行存
    款8,285元（下與系爭不動產，合稱系爭遺產）由被告繼承
    。湯蕙瑄明知其積欠前揭債務未清償，竟仍於民國97年12月
    8日為遺產分割時，與被告湯李春金、湯坤玉、湯坤秀協議
    系爭不動產由湯李春金單獨繼承（下稱系爭協議），並於同
    月11日以分割繼承為原因，辦畢所有權移轉登記（下稱系爭
    登記），致湯蕙瑄陷於無資力，而損害原告之債權，原告自
    得訴請撤銷系爭協議、系爭登記。系爭協議、系爭登記撤銷
    後，系爭遺產即回歸為被告所公同共有，原告自得代位湯蕙
    瑄訴請分割系爭遺產，爰依民法第244條第1項、第4項、第2
    42條、第1164條規定提起本訴。聲明：（一）系爭協議、系
    爭登記應予撤銷。（二）系爭遺產應依被告應繼分各4分之1
    之比例，分割為分別共有。
二、按原告之訴，依其所訴之事實，在法律上顯無理由者，法院
    得不經言詞辯論，逕以判決駁回之。但其情形可以補正者，
    審判長應定期間先命補正，民事訴訟法第249條第2項第2款
    定有明文。前揭規定依同法第436條第2項，於簡易訴訟事件
    亦有適用。而所謂原告之訴，依其所訴之事實，在法律上顯
    無理由者，係指依原告於訴狀內記載之事實觀之，在法律上
    顯然不能獲得勝訴之判決者而言。次按債務人所為之無償行
    為，有害及債權者，債權人得聲請法院撤銷之；前條撤銷權
    ，自債權人知有撤銷原因時起，1年間不行使，或自行為時
    起，經過10年而消滅，民法第244條第1項、第245條亦分別
    定有明文。該項法定期間為除斥期間，其時間經過時權利即
    告消滅。此項除斥期間有無經過，縱未經當事人主張或抗辯
    ，法院亦應先為調查認定，以為判斷之依據。經查：
（一）被告係於97年12月8日為系爭協議，並於同月11日辦畢系
      爭登記，則系爭協議、系爭登記之10年除斥期間分別於10
      7年12月7日、同月10日屆滿，而原告係於111年2月16日提
      起本件訴訟，有民事起訴狀上本院收文戳章可稽（本院卷
      第9頁），職是，原告之撤銷權已逾10年除斥期間而消滅
      ，至為灼然，原告此部分請求，於法自有未合。
（二）系爭協議、系爭登記既不得撤銷，湯蕙瑄名下自無公同共
      有物可供原告代位起訴請求分割，是原告代位湯蕙瑄請求
      分割系爭遺產部分，亦屬無據。
三、綜上所述，原告依民法第244條第1項、第4項、第242條、第
    1164條規定，請求如訴之聲明所示，於法律上顯然不能獲勝
    訴判決，爰不經言詞辯論，逕以判決駁回之。
四、訴訟費用負擔之依據：民事訴訟法第78條。　
中　　華　　民　　國　　111 　年　　6 　　月　　13　　日
          　　　　旗山簡易庭  法　　　官  呂明龍
以上正本係照原本作成。
如不服本判決，應於送達後20日內，向本院提出上訴狀並表明上
訴理由，如於本判決宣示後送達前提起上訴者，應於判決送達後
20日內補提上訴理由書（須附繕本）。　　　　　　　　　
中　　華　　民　　國　　111 　年　　6 　　月　　13　　日
      　　　　　　　　　　　　書　記　官  陳秋燕